【裁判字號】    90,交易,76
【裁判日期】    901221
【裁判案由】    公共危險等
【裁判全文】
臺灣新竹地方法院刑事判決                            九十年度交易字第七六號
    公  訴  人  臺灣新竹地方法院檢察署檢察官
    被      告  甲○○
    被      告  乙○○
右列被告等因公共危險等案件，經檢察官提起公訴（八十九年度偵字第七０四一號）
，本院判決如左︰
    主  文
甲○○被訴服用酒類，不能安全駕駛動力交通工具而駕駛部分，無罪。被訴過失傷害
部分公訴不受理。
乙○○服用酒類，不能安全駕駛動力交通工具而駕駛，處拘役伍拾伍日，如易科罰金
，以參佰元折算壹日。緩刑貳年。緩刑期間付保護管束。
    事  實
一、乙○○於民國八十九年十月八日中午參加喜宴，於席間飲酒至當天下午三時許，
    於當晚十時三十分許仍不能安全駕駛動力交通安全工具，卻駕駛ＲＦ—四八九三
    號自小客車自其位於新竹縣關西鎮錦山里十七鄰一九二之一住處出發，沿新竹縣
    關西鎮○○○○號道路由錦山往關西方向行駛，於當晚十時五十分許行經該路段
    二九公里一五０公尺之彎道時，因酒後反應能力降低而侵入對向車道，致與對向
    由甲○○酒後無照駕駛之ＫＹ—二五三０號自小客車發生撞擊，乙○○因此受有
    頭部外傷、左手第二及第四掌骨骨折併肌腱斷裂之傷害，經警到場處理，於當晚
    十一時二十分檢測乙○○血液所含酒精濃度為140.54MG/DL（相當於呼氣酒精濃
    度每公升零點六七毫克）而查獲上情，甲○○於當晚十一時四十四分所檢測之呼
    氣酒精濃度則為每公升零點二一毫克（甲○○被訴之訴酒後駕車公共危險罪部分
    諭知無罪，被訴過失傷害部分諭知公訴不受理詳後述）。
二、案經新竹縣警察局新埔分局報告臺灣新竹地方法院檢察署檢察官偵查起訴。
    理  由
壹、乙○○部分：
一、訊據被告乙○○對於前揭於案發當天中午參加喜宴，席間飲酒至下午三時許，於
    當晚十時三十分許，酒後駕駛ＲＦ—四八九三號自小客車與被告甲○○發生車禍
    ，且經檢測其血液所含酒精濃度為140.54MG/DL之事實並不否認，核與同案被告
    甲○○所述情節相符，並有測試觀察紀錄表、急診生化檢驗單、道路交通事故調
    查報告表附卷可稽，另被告乙○○於八十九年十月八日晚上十時三十分駕車時之
    呼氣酒精濃度約為每公升零點七一至零點七四毫克，有法務部法醫研究所九十年
    十月二十二日法醫所九十化字第二００二號函附於本案卷可稽。按對於酒精濃度
    呼氣已達每公升零點五五毫克時，肇事率為一般正常人之十倍，認已達不能安全
    駕駛之標準，有法務部八十八年五月十八日所發之法八八檢字第００一六六九號
    函及其所附之八十八年五月十日會議紀錄一份在卷足憑，而被告乙○○於駕車時
    之呼氣所含酒精濃度高達每公升零點七一至零點七四毫克，超過每公升零點五五
    毫克之法定標準值甚高，顯已達酒醉而不能安全駕駛之程度，本件關於被告乙○
    ○之部分事證已明，被告乙○○公共危險犯行應堪認定。
二、核被告乙○○所為係犯刑法第一百八十五條之三公共危險罪。爰審酌被告素行良
    好，坦承酒後駕車之事實，其於服用酒類不能安全駕駛動力交通工具之情形下，
    仍駕駛動力交通工具，危害行車安全，並因此發生車禍，實屬不該，惟考量其犯
    罪後尚知坦承犯行，態度良好，量處如主文所示之刑，另被告乙○○行為後，刑
    法第四十一條原定「犯最重本刑為三年以下有期徒刑以下之刑之罪，而受六個月
    以下有期徒刑或拘役之宣告，因身體、教育、職業、家庭之關係，執行顯有困難
    者，得以一元以上三元以下折算一日，易科罰金。」，已於九十年一月四日修正
    為「犯最重本刑為五年以下有期徒刑以下之刑之罪，而受六個月以下有期徒刑或
    拘役之宣告，因身體、教育、職業、家庭之關係或其他正當事由，執行顯有困難
    者，得以一元以上三元以下折算一日，易科罰金。但確因不執行所宣告之刑，難
    收矯正之效或難以維持法秩序者，不在此限。」「併合處罰之數罪，均有前項情
    形，其應執行之刑逾六月者，亦同。」並於同年月十日公布施行，於同年月十二
    日生效，因新法增加於不執行所宣告之刑有難收矯正之效或難以維持法秩序時，
    不予易科罰金之限制，是比較新舊法之規定，以修正前之舊法對被告乙○○有利
    ，依刑法第二條第一項但書之規定，自應適用行為時之舊法，爰併諭知易科罰金
    之折算標準。另被告乙○○前並未曾受有期徒刑以上刑之宣告，有臺灣高等法院
    被告全國前案紀錄表一份在卷為憑，其因本件酒後駕車肇事犯行，本身亦受有頭
    部外傷、左手第二及第四掌骨骨折併肌腱斷裂之傷害，有診斷證明書一份附卷足
    佐，諒已受到警惕，本院認所宣告之刑，以暫不執行為適當，爰併宣告緩刑二年
    ，緩刑期間並付保護管束，以啟自新。
貳、甲○○部分：
一、公訴意旨另以：被告甲○○明知並無自小客車之駕駛執照，且其飲酒後不能安全
    駕駛動力交通工具，竟仍於八十九年十月八日晚間駕駛ＫＹ—二五三０號自小客
    車，沿新竹縣關西鎮○○○○號道路由關西往錦山方向行駛，於當晚十時五十分
    許，行經該路段二九公里一五０公尺時，與對向由告訴人即被告乙○○所駕駛之
    ＲＦ—四八九三號自小客車交會時，被告甲○○未注意汽車交會時相互之間隔不
    得少於半公尺，而依當時之天候及道路狀況，並無不能注意之情形，竟疏於注意
    與告訴人之自小客車發生撞擊，致告訴人因此受有頭部外傷、左手第二及第四掌
    骨骨折併肌腱斷裂之傷害，經警到場處理，檢測被告甲○○之呼氣酒精濃度為每
    公升零點二一毫克，因認被告甲○○涉有刑法第二百八十四條第一項前段之過失
    傷害犯嫌及同法第一百八十五條之三公共危險罪嫌云云。
二、無罪部分：
（一）按犯罪事實應依證據認定之，無證據不得推定其犯罪事實，刑事訴訟法第一百
      五十四條定有明文。而認定不利於被告之事實，須依積極證據，茍積極證據不
      足為不利於被告事實之認定時，即應為有利於被告之認定，更不必有何有利之
      證據，最高法院三十年上字第八一六號亦著有判例可資參照。
（二）公訴人認被告甲○○涉犯刑法第一百八十五條之三之公共危險罪嫌，無非係以
      被告甲○○自白飲酒駕車、酒精濃度檢測表、道路交通事故調查報告表等為其
      論據。訊據被告固坦承於前揭時地飲酒後駕車，其呼氣之酒精濃度測試值達每
      公升零點二一毫克等事實，惟堅詞否認有何不能安全駕駛情事，辯稱：喝酒並
      未影響其開車，其當時仍可安全駕車語。經查：
  １、被告甲○○於前揭時地飲酒後駕車，與被告乙○○所駕駛之自小客車發生車禍
      ，其於案發後之當晚十一時四十四分所檢測之呼氣酒精濃度測試值達每公升零
      點二一毫克等情，業經被告於偵、審中坦承不諱，復有酒精濃度檢測表、道路
      交通事故調查報告表在卷可稽，而被告自承當晚係九時五十分開始駕車，則被
      告甲○○於當晚九時五十分至肇事時之當晚十時五十分，其呼氣酒精濃度約為
      每公升零點二六至零點三毫克及零點三至零點三九毫克，有法務部法醫研究所
      九十年十月二十二日法醫所九十化字第二００二號函附於本案卷可稽，被告甲
      ○○自白其酒後駕車肇事，堪信為真。
  ２、惟按酒精濃度呼氣已達每公升零點五五毫克時，肇事率為一般正常人之十倍，
      認已達不能安全駕駛之標準，有前揭法務部八十八年五月十八日所發之法八八
      檢字第００一六六九號函及其所附之八十八年五月十日會議記錄一份在卷足憑
      。查被告駕車至發生車禍時，其呼氣酒精濃度測試值為每公升零點二六至零點
      三九毫克，有前開法務部法醫研究所九十年十月二十二日法醫所九十化字第二
      ００二號函可稽，是被告顯未達前開不能安全駕駛之標準。再查被告甲○○雖
      坦承其駕車未注意會車距離而肇事，然本件車禍散落物係位在被告甲○○之車
      道內，有道路交通事故調查報告表附於偵查卷第十九頁可憑，顯見撞擊點係在
      被告甲○○之車道內，參以被告二人均係左側車門受損，有照片六張附於偵查
      卷第二十至二十二頁可稽，堪認本件車禍係被告乙○○侵入被告甲○○之車道
      所致，是以雖臺灣省竹苗區車輛行車事故鑑定委員會判定被告二人係未保持會
      車距離而同有過失，然本件既係被告乙○○侵入被告甲○○之車道所致，即不
      能以發生車禍之事實，藉以判斷被告甲○○已達不能安全駕駛。此外，復查無
      其他積極證據足資認定被告甲○○確因飲酒致達不能安全駕駛動力交通工具之
      狀況，既不能證明被告犯罪，揆諸上揭法條、判例說明，自應為被告甲○○此
      部分無罪之諭知。
三、公訴不受理部分：按告訴乃論之罪，告訴人於第一審辯論終結前得撤回其告訴，
    又告訴經撤回者，法院應諭知不受理判決，並得不經言詞辯論為之，刑事訴訟法
    第二百三十八條第一項、第三百零三條第三款、第三百零七條分別定有明文。經
    查，被告甲○○所涉刑法第二百八十四條第一項前段之過失傷害罪嫌，依同法第
    二百八十七條前段規定，須告訴乃論，茲因告訴人業已當庭撤回其對被告甲○○
    之過失傷害告訴，有本院九十年九月六日之訊問筆錄在卷足憑，揆諸前開法條規
    定，此部分爰不經言詞辯論，逕為諭知公訴不受理之判決。
據上論斷，應依刑事訴訟法第二百九十九條第一項前段、第三百零一條第一項前段、
第三百零三條第三款、第三百零七條，刑法第一百八十五條之三、第二條第一項但書
、（修正前）第四十一條、第七十四條第一款、第九十三條第一項，罰金罰鍰提高標
準條例第二條，判決如主文。
本案經檢察官吳金棟到庭執行職務。
中      華      民      國    九十      年     十二     月    二十一    日
                              臺灣新竹地方法院交通法庭
                                      法    官  黃美盈
如不服本判決，應於判決送達後十日內向本院提出上訴狀（應附繕本），上訴於臺灣
高等法院。
右正本證明與原本無異。
                                      書 記 官  吳尚文
中      華      民      國    九十      年     十二     月    二十一    日
附錄本案論罪科刑法條：
刑法第一百八十五條之三
服用毒品、麻醉藥品、酒類或其他相類之物，不能安全駕駛動力交通工具而駕駛者，
處一年以下有期徒刑、拘役或三萬元以下罰金。


司法院資訊處製作；財團法人民間司法改革基金會備份。
